【裁判字號】    97,家上,94
【裁判日期】    980422
【裁判案由】    回復繼承權等
【裁判全文】
臺灣高等法院臺中分院民事判決          97年度家上字第94號
上  訴  人  丁○○
            辛○○○
            丙○○
            己○○
            戊○○
            吉田千惠（中文名字為洪文媛）
            庚○○
            甲○○
            乙○○
上九人共同
訴訟代理人  張右人律師
被 上 訴人  壬○○
訴訟代理人  王傳賢律師
複 代 理人  陳麗如律師
上列當事人間回復繼承權等事件，上訴人對於民國97年6月17 日
臺灣南投地方法院95年度家訴字第21號第一審判決提起上訴及追
加之訴，本院於民國98年4月8日言詞辯論終結，判決如下：
    主  文
上訴及追加之訴均駁回。
第二審及追加之訴訴訟費用均由上訴人負擔。
    事實及理由
甲、程序方面：按訴狀送達後，原告不得將原訴變更或追加他訴
    ，但請求之基礎事實同一者，不在此限，民事訴訟法第 255
    條第1項第2款定有明文。本件上訴人起訴時係主張以本件起
    訴狀繕本之送達為催告被上訴人應依「民國89年3月7日合約
    書」約定給付上訴人各新台幣（下同）50萬元之意思表示，
    催告七日期滿，即向被上訴人為解除前開合約書之意思表示
    ，並依民法第259 條規定，依解除契約回復原狀後之法律關
    係，請求回復遺產分割前之公同共有狀態，再一併請求裁判
    分割遺產並移轉所有權登記，而為先位聲明：「請求被上訴
    人應協同將兩造共有坐落南投縣埔里鎮○○段471、476、48
    2地號土地（下稱系爭3筆土地）之分割繼承登記予以塗銷，
    再協同辦理上訴人九人應有部分各為19/180、被上訴人應有
    部分為1/20之分共有之繼承登記」。若不能解除上開合約書
    ，則因洪斌哲依上開合約書約定應給付被上訴人各 100萬元
    ，是被上訴人應繼承自洪斌哲之權利義務之1/2 ，給付上訴
    人各50萬元，並依契約、繼承之法律關係，預備聲明：「請
    求被上訴人應給付上訴人丁○○、辛○○○、丙○○、己○
    ○、戊○○、吉田千惠、庚○○、甲○○八人每人各50萬元
    ，及自起訴狀繕本送達翌日起至清償日止按年息百分之 5計
    算利息」（原起訴請求自民國95年 6月21日起算之利息，於
    97年11月 3日在本院減縮為自起訴繕本送達翌日起算，見本
    院卷第105 頁）。嗣於97年11月24日在本院就備位之訴部分
    追加依民法第281條規定請求（見本院卷第120頁），被上訴
    人雖不同意，然因其基礎事實與起訴事實同一，於被上訴人
    防禦及訴訟終結無礙，自應予以准許。
乙、實體方面：
壹、聲明部分：
一、上訴人方面：(一)原判決廢棄。(二)上廢棄部分，發回台灣南投
    地方法院更為審理。
二、被上訴人方面：駁回上訴。
貳、陳述及理由：
一、上訴人方面：
(一)、上訴人主張上訴人與被上訴人之夫洪斌哲（已於92年 2月21
    日歿）間，就上訴人兄弟姐妹之父洪碧山之遺產及生前贈與
    財產等，原於88年11月23日共同訂有「交換同意書」，雙方
    （即上訴人九人與訴外人洪斌哲）約定洪斌哲以其所有坐落
    南投縣埔里鎮○○段 796、672、673、676、680、681、677
    、802、804、795 地號等十筆土地（下稱系爭土地10筆），
    與上訴人坐落南投縣埔里鎮○○段 471、476、482地號土地
    三筆（即系爭土地3筆）、同地段 472、473地號等共五筆土
    地及其上建物之應繼分為交換，並於辦裡繼承登記同時，辦
    理交換登記，惟洪斌哲並未依約履行。上訴人乃與洪斌哲於
    89年3月7日另簽定有「合約書」（下稱系爭合約書），約定
    洪斌哲將上述系爭土地10筆出售後，給付除乙○○外之其餘
    上訴人八人每人各 100萬元，上訴人則同意將系爭土地三筆
    移轉登記給洪斌哲。詎上訴人已依約將系爭土地 3筆移轉登
    記給洪斌哲，然洪斌哲竟未依系爭合約書約定履行。嗣洪斌
    哲於92年 2月21日死亡，且無第一順序及第二順序之法定繼
    承人，被上訴人係被繼承人洪斌哲之配偶，上訴人等人係被
    繼承人洪斌哲之兄弟姐妹，兩造共同繼承洪斌哲之一切權利
    、義務，被上訴人之應繼分為二分之一，餘為上訴人等人共
    同繼承，故被上訴人依前述系爭「89年3月7日合約書」之約
    定，仍負有將所繼承自洪斌哲之前述系爭10筆土地 1/2之應
    有部分出售後，給付上訴人（除乙○○外）每人50萬元之義
    務。而被上訴人已於92年11月14日將其應有部分出售予訴外
    人傅蔡花枝，是其給付期限屆至。上訴人乃以本件起訴狀之
    送達，作為催告被上訴人給付之意思表示，催告 7日期滿，
    即向被上訴人為解除前開合約書之意思表示，並依民法第25
    9 條之規定，依解除契約回復原狀之法律關係，請求回復至
    遺產分割前之公同共有狀態，並再一併請求裁判分割遺產並
    移轉所有權登記而為先位聲明之請求。如不能解除契約，上
    訴人並以履行系爭合約書內容之法律關係，而為備位聲明之
    請求，即被上訴人因繼承自洪斌哲之權利義務之1/2 ，應給
    付除乙○○外之其餘上訴人八人每人各50萬元。爰先位聲明
    ：求為命被上訴人應協同將兩造共有坐落南投縣埔里鎮○○
    段471、476、482 等地號土地之分割繼承登記予以塗銷並回
    復為繼承人全體公同共有之繼承登記，再協同辦理上訴人九
    人應有部分各為19/180、被上訴人應有部分為1/20之分別共
    有之繼承登記；備位聲明：求為命被上訴人應給付上訴人丁
    ○○、辛○○○、丙○○、己○○、戊○○、吉田千惠、庚
    ○○、甲○○等八人每人各50萬元及起訴狀繕本送達翌日起
    至清償日止按年息百分之 5計算利息之判決，及供擔保准為
    假執行宣告之判決。
(二)、所謂原告之訴，依其所訴之事實在法律上顯無理由者，係指
    依原告於訴狀內記載之事實觀之，在法律上顯然不能獲得勝
    訴之判決者而言，本件被上訴人在原審抗辯本件係重覆起訴
    ，原審未就此認定，自已調查過93年度訴字第 423號案卷，
    既經調查證據，本件則非在法律上顯無理由。再洪斌哲並未
    依系爭合約書履行，兩造為洪斌哲之共同繼承人，應繼分各
    為1/2，被上訴人依系爭合約書第2條約定，仍負有將其繼承
    之系爭土地10筆之應有部分 1/2出售後，給付除乙○○以外
    其餘上訴人八人各50萬元之義務，是繼承洪斌哲權利義務1/
    2部分，縱因混同而消滅，其餘1/2部分，上訴人仍得請求，
    是本件並非顯無理由。
(三)、兩造並未在南投地院93年度重訴字第78號事件中達成「關於
    雙方繼承被繼承人洪碧山、洪斌哲所留遺產及債務所衍生之
    債權債務關係及遺產稅，兩造同意互不請求」之協議。本件
    起訴請求者為系爭合約書第 2條約定之權利，屬契約上之請
    求權，與繼承洪斌哲之債權債務關係無關，並非兩造在前開
    95年 9月29日調解程序之討論範圍。再被上訴人抗辯上訴人
    應撤回本件訴訟等語，依前開調解程序筆錄第三點：「三南
    投縣埔里鎮○○段472、473地號原告（即本件被上訴人，下
    同）應有部分六分之一，被告（即本件上訴人，下同）如同
    意另案家事庭95年度訴字第21號撤回時，原告同意由被告取
    得原告該部分應有部分」，雙方之給付具有同時之關係，於
    被上訴人未為對待給付前，上訴人無先行撤回之理。
(四)、本件如認為系爭合約書之債權債務關係已因混同而消滅，依
    民法第1153條規定及參酌最高法院96年度台上字第 641號判
    決意旨，上訴人亦得向被上訴人行使民法第 281條規定之求
    償權，請求按被上訴人應繼分比例 1/2計算之債務即每人各
    50萬元。爰備位聲明追加依民法第 281條求償權之法律關係
    請求，再因二者係基於同一原因事實而發生，依民事訴訟法
    第255條第1項第2款及第446條第 1項但書規定，在鈞亦得為
    之。
(五)、本件上訴人與洪斌哲因出售系爭土地而收受之款項，包括50
    0萬元定金扣除開發費用後，剩餘約150萬元，以及傳慶旺交
    付2,000萬元中，分配給地主之250 萬元，總計僅剩餘約400
    萬元，上訴人就上開400萬元與洪斌哲會算後， 已支付其應
    得之215萬元。再前開500萬元定金及向傅慶旺借得之 2,000
    萬元補償款，本應充為本件買賣價金之一部，惟上訴人以系
    爭土地設定給張簡勢猛之500 萬元抵押權，嗣因張簡勢猛與
    傅慶旺間另有他筆債權債務關係．該抵押權遭移轉予傅慶旺
    ，連同設定予傅蔡花枝之第二順位抵押權 2,000萬元，合計
    為2,500萬元，均以上訴人為債務人兼義務人，95年2月21日
    傅蔡花枝向上訴人催討該筆款項，上訴人乃將上開款項全數
    清償給傅蔡花枝，故上訴人與洪斌哲因本件買賣，實際上亳
    無所得，被上訴人主張抵銷自無理由。
二、被上訴人則以：
(一)、1.洪斌哲於88年11月23日與甲○○簽訂「交換同意書」，上
    訴人於辦理繼承登記時並未依約將上開 5筆土地登記為洪斌
    哲一人所有，故並非洪斌哲未履約。再依系爭合約書第2、3
    條約定，上訴人有先將上開 5筆土地全部登記予洪斌哲名下
    之義務，惟上訴人僅將472、473地號土地之 1/3應有部分登
    記為洪斌哲名義，有未先履約之情形，是被上訴人縱有付款
    義務（被上訴人否認有付款義務），亦得在上訴人完成移轉
    登記前拒絕給付。再系爭土地10筆業經洪斌哲委託上訴人出
    售，洪斌哲並無違約，況系爭土地10筆於洪斌哲過世後，由
    上訴人繼承之1/2 應有部分並未出售，既未全部出售，顯未
    達付款條件，退步言，上訴人就洪斌哲委託出售時已從中取
    得2,000 多萬元，已超過洪斌哲應給付之數額，是被上訴人
    亦無再給付之義務。再本件被上訴人既未遲延給付，上訴人
    自不得解除契約。再物權行為具獨立性及無因性，本件遺產
    分割協議屬物權契約，不適用民法債編第254、259條遲延解
    約規定，上訴人主張解約，亦不合法。且本件歷次之不動產
    繼承、分割、過戶登記，均屬合法，並無應予塗銷之法律上
    原因，是本件上訴人訴請塗銷繼承登記，於法無據。
  2.退步言之，遺產分割應就全部遺產為之，不得只就遺產之一
    部分為之，上訴人僅主張回復為洪碧山死亡時十人公同共有
    登記狀態，並要求就系爭 3筆土地進行裁判分割登記為分別
    共有，置其他遺產於不顧，於法未合。
  3.至於上訴人主張依系爭合約書，被上訴人有給付上訴人款項
    義務，若鈞院認為被上訴人有此義務，惟因洪斌哲前委託上
    訴人出售系爭10筆土地，連同上訴人名下同段794地號等8筆
    土地以一億元出售予張簡勢猛，張簡勢猛已交付上訴人2,61
    0萬元，洪斌哲出售之土地比例為69.36%，可分得18,102,96
    0元，被上訴人應繼分為1/2，上訴人應給付被上訴人之金額
    為9,051,480元，已超過被上訴人依系爭合約書應給付之400
    萬元，被上訴人得主張抵銷，抵銷後被上訴人無再付款予上
    訴人之義務。再依69.36%  比例換算，其原定買賣價格應為
    69,360,000元，由被上訴人繼承1/2亦應有34,680,000 元，
    惟被上訴人實際由傅蔡花枝取得之價款為 1,170萬元，連應
    有價格之一半都不到，係因為被上訴人不願參與上訴人與傅
    蔡花枝等人之合作開發案，對其衍生之各種費用或債務，包
    括先前該土地先行支付佃農撤佃之款項，被上訴人均不甚了
    解，亦不願再負擔，故兩造才協議由被上訴人淨拿 1,170萬
    元之低價將系爭10筆土地產權 1/2移轉登記予傅蔡花枝，供
    渠等自行進行土地開發案，而該土地所有買賣或開發所產生
    之債權債務關係，日後均與被上訴人無關，此即傅蔡花枝拋
    棄對被上訴人抵押債權，及三方於92年12月 8日協議書中約
    定開發費用皆由傅蔡花枝與上訴人負擔之原因，準此，縱前
    開土地於買賣或開發過程中有支付佃農撤佃或其開發費用，
    亦與被上訴人無關，不得再令被上訴人負擔。另上訴人並未
    給付被上訴人215萬元。
  4.本件上訴人就同一事實已於台灣南投地方法院（下稱南投地
    院）起訴（93年度訴字第423 號），本件重行起訴，有違一
    事不再理原則。
(二)、兩造於上訴人提起本件訴訟後，業於95年 9月29日在南投地
    院93年度重訴字第78號分割共有物事件中達成協議：「(一)．
    ．．(1)南投縣埔里鎮○○段476、471地號．．．由壬○○取
    得。(2)．．．482 地號．．．由被告八人共同取得，被告洪
    雪惠、丙○○、己○○、戊○○、吉田千惠、庚○○、甲○
    ○應有部份各九分之一。．．．(四)關於雙方繼承被繼承人洪
    碧山、洪斌哲所留遺產及債務所衍生之債權債務關係及遺產
    稅，兩造同意互不請求」，準此，兩造自應遵循上開協議，
    依上訴人提起本訴，即無理由。上開協議雖僅係調解過程中
    達成之協議，未具民事訴訟法上訴訟和解之效力，但仍應具
    有一般契約之拘束力。再簽署上開協議書時，上訴人已承諾
    調解期日後回去即要先撤回本件訴訟，上訴人自有先給付之
    義務，再本件被上訴人已於97年6月5日以訴狀催告上訴人應
    於5日內告知如何辦理該472、473地號土地應有部分各1/6過
    戶程序，惟上訴人置之不理，是上訴人自無主張同時履行抗
    辯之權利，況上訴人既已承諾撤回起訴，縱未履行，其請求
    亦無理由，且明顯違反誠信原則，不應准許。
(三)、系爭合約書因洪斌哲死亡，該合約書之權利義務因由上訴人
    同為繼承人而混同消滅，上訴人無權再要求被上訴人履行該
    合約書，況兩造於洪斌哲死亡後，已另於92年11月 1日進行
    遺產分割協議，此項協議係獨立於系爭合約書外之另一項新
    的契約行為，其效力不受系爭合約書之影響，上訴人亦不得
    再依系爭合約書向被上訴人為請求。
三、按訴訟法上所謂一事不再理原則，係就同一事件於訴訟繫屬
    中或已有確定終局判決者，不得更行起訴（民事訴訟法第25
    3條、第400條參照）。所謂同一事件，必同一當事人就同一
    法律關係而為同一請求，若此三者有一不同，即不屬之（最
    高法院19年上字第278 號判例、78年度台上字第2112號判決
    參照）。被上訴人抗辯本件與南投地院93年訴字第 423號事
    件為同一事件，上訴人再提起本件訴訟，有違一事不再理原
    則等語。惟查，南投地院93年度訴字第 423號事件之原告為
    丁○○、辛○○○、丙○○、己○○、戊○○、吉田千惠、
    庚○○、甲○○八人，被告為壬○○，其訴之聲明為：「請
    求被告壬○○將坐落南投縣埔里鎮○○段 471、476、487地
    號土地，依附表所示之應有部分移轉登記予原告」（按93年
    度訴字第423 號判決附表所示應有部分比例為：丁○○部分
    為1/144，其餘原告部分9/144，三筆土地之應移轉應有部分
    比例均相同），核與本件聲明事項並不相同，難認係同一事
    件一節，業經本院依職權調閱南投地院93年度訴字第 423號
    民事案卷屬實，是被上訴人抗辯本件有違一事不再理原則，
    自有未合。
四、再按「第一審之訴訟程序有重大瑕疵者，第二審法院得廢棄
    原判決，而將該事件發回原法院，但以因維持審級制度認為
    必要時為限」，民事訴訟法第451條第1項定有明文。又所謂
    訴訟程序有重大瑕疵者，係指第一審違背訴訟程序之規定，
    其違背與判決內容有因果關係，或因訴訟程序違背規定，不
    適於為第二審辯論及判決之基礎者而言（最高法院48年台上
    ，是應發回原法院更為審理者，以第一審之訴訟程序有重大
    瑕疵及為維持審級制度之利益為要件，核先明。本件原審
    法院判決固未經言詞辯論，惟上訴人係以本件並非顯無理由
    為由，指摘第一審訴訟程序有重大瑕疵，應予發回，惟並未
    具體指出第一審之訴訟程序有何重大瑕疵，且經本院審理結
    果，仍與原審為相同結論（詳下述理由），並無損上訴人之
    審級利益，自難僅因原審未經言詞辯論逕行以顯無理由為由
    ，駁回上訴人之訴，即遽認原審訴訟程序有重大瑕疵，是上
    訴人以原審訴訟程序有重大瑕疵為由，請求廢棄發回，並無
    理由。
五、經查：
(一)、先位之訴部分：上訴人主張被上訴人係洪斌哲之繼承人，未
    依系爭合約書履行，經其以本件起訴狀繕本之送達為催告履
    行之意思表示，逾 7日仍未履行，上訴人自得解除系爭合約
    書，並請求被上訴人「應協同將兩造共有坐落南投縣埔里鎮
    ○○段471、476、482 地號土地之分割繼承登記予以塗銷，
    再協同辦理上訴人九人應有部分各為19/180、被上訴人應有
    部分為1/20之分共有之繼承登記」，被上訴人則以前詞抗辯
    ，是本件爭點為，上訴人依系爭合約書及繼承之法律關係，
    向被上訴人為上開請求，是否有理由？經查：
  1.按繼承，因被繼承人死亡而開始；繼承人自繼承開始時，除
    本法另有規定外，承受被繼承人財產上之一切權利、義務；
    繼承人有數人時，在分割遺產前，各繼承人對於遺產全部為
    公同共有。繼承人對於被繼承人之債務，負連帶責任。繼承
    人相互間對於被繼承人之債務，除法律另有規定或另有約定
    外，按其應繼分比例負擔之。債權與其債務同歸一人時，債
    之關係消滅。因連帶債務人中之一人為清償、代物清償、提
    存、抵銷或混同而債務消滅者，他債務人亦同免其責任。連
    帶債務人中之一人，因清償、代物清償、提存、抵銷或混同
    ，致他債務人同免責任者，得向他債務人請求償還各自分擔
    之部分，並自免責時起之利息。民法第1147條、第1148條第
    1項前段、第1151條、第1153條第1項、第3項、第344條前段
    、第274條、第281條第 1項分別定有明文。是以，因繼承關
    係而使債權債務同歸一人，債權人繼承債務人財產，適用民
    法第344 條因混同而消滅其債之關係時，雖尚有其他共同繼
    承人，依民法第1153條發生連帶債務之關係，而就民法第27
    4 條，連帶債務中之一人因混同而消滅債務者，他債務人亦
    同免責任之規定觀之，自不影響於因混同而消滅之繼承債務
    之關係（最高法院51年台上字第2370號判例可資參照）。
  2.經查，本件上訴人主張「88年11月23日交換同意書」、系爭
    「89年3月7日合約書」均係上訴人九人與洪斌哲所共同簽訂
    ，嗣洪斌哲於92年 2月21日死亡且無第一順序及第二順序法
    定繼承人，被上訴人係被繼承人洪斌哲之配偶，上訴人等人
    係被繼承人洪斌哲之兄弟姐妹，兩造共同繼承洪斌哲之一切
    權利、義務，被上訴人之應繼分為二分之一，餘為上訴人等
    人共同繼承等事實，為被上訴人所不爭執，並有本院依職權
    調閱之南投地院93年度訴字第 423號民事卷宗、繼承系統表
    、遺產稅核定通知書、交換同意書、系爭合約書等件影本在
    原審卷為佐（見原審卷第11-19 頁），堪信為真。兩造為洪
    斌哲之共同繼承人，於繼承開始時即共同繼承洪斌哲財產上
    之一切權利、義務，是洪斌哲就系爭「89年3月7日【合約書
    】」之契約上權利為兩造公同共有，依契約所負之債務則為
    兩造連帶負責。準此，洪斌哲依系爭「89年3月7日【合約書
    】」之約定應給付除乙○○外之其餘上訴人八人各 100萬元
    之義務，於繼承開始時因債權人即上訴人丁○○、辛○○○
    、丙○○、己○○、戊○○、吉田千惠（即洪文媛）、庚○
    ○、甲○○等八人為洪斌哲繼承人之故，因混同而消滅。除
    乙○○以外之其餘上訴人對於被繼承人洪斌哲之債權既與該
    繼承之連帶債務，因混同而消滅，則其他連帶債務人（即其
    他共同繼承人乙○○及被上訴人）亦同免其依該契約所負之
    債務。是上訴人丁○○、辛○○○、丙○○、己○○、戊○
    ○、吉田千惠（即洪文媛）、庚○○、甲○○等人對於被繼
    承人洪斌哲之債權既已因混同消滅，上訴人主張被上訴人因
    繼承系爭合約書，且未履行系爭「89年3月7日【合約書】」
    之給付義務，而應負債務不履行責任，自不足採。
(二)、備位之訴部分：上訴人主張若不能解除系爭合約書，則依系
    爭合約書及繼承之法律關係、民法第281 條規定，請求被上
    訴人給付除乙○○以外其餘上訴人各50萬元，則為被上訴人
    否認，並以前詞抗辯，是本件爭點為：上訴人依系爭合約書
    及繼承之法律關係、民法第281 條規定，請求被上訴人給付
    除乙○○以外其餘上訴人各50萬元，是否有理由？經查：
  1.上訴人依系爭合約書及繼承之法律關係，請求被上訴人給付
    除乙○○以外其餘上訴人各50萬元部分：經查，上訴人依系
    爭合約書對洪斌哲之債權因繼承混同而消滅，已如前述，上
    訴人依消滅之法律關係，請求被上訴人給付除乙○○以外其
    餘上訴人各50萬元，即屬無據，不應准許。
  2.上訴人依民法第 281條規定請求被上訴人給付除乙○○以外
    其餘上訴人各50萬元部分：按「連帶債務人中之一人，因清
    償、代物清償、提存、抵銷或混同，致他債務人同免責任者
    ，得向他債務人請求償還各自分擔之部分，並自免責時起之
    利息。前項情形，求償權人於求償範圍內，承受債權人之權
    利。但不得有害於債權人之利益。」，民法第 281條第1、2
    項分別定有明文。經查，本件上訴人因繼承洪斌哲之遺產，
    致就系爭合約書之債權因混同而消滅，固如前述。惟兩造於
    共同繼承洪斌哲之遺產後，已於92年11月 2日就兩造所共同
    繼承洪斌哲之遺產簽定「遺產分割契約書」，並在該「遺產
    分割契約書」上記載：「立遺產分割契約人壬○○等十人因
    被繼承人于民國92年 2月21日死亡其遺產應為立契約人共同
    繼承，因被繼承人未有民法第一一六五條所定遺囑分割遺產
    之方法，或託人代定及禁止分割等情，為便于管理使用計經
    各繼承人協議並邀請親屬到家錄明遺產總額，及繼承人中對
    于被繼承負有之債務其債務總額，各繼承人中在繼承開始前
    因結婚分居或營業已從被繼承人受有財產之贈與者，於贈與
    時被繼承人並未表示不應列入應繼財產之意思，依法均列入
    為應繼遺產，依各繼承人應繼分分割，使其權利、義務，歸
    屬各繼承人所有，茲將遺產及債權債務分割方法規定如左：
    ．．．」，其中應分割土地包含系爭10筆土地、系爭 3筆土
    地及同上光榮段472、473地號土地及其餘土地數筆、股票、
    現金、債權等情，有「遺產分割契約書」影本一份在本院卷
    為憑（見本院卷第128-134 頁），兩造既於洪斌哲死亡後，
    就系爭10筆土地重新約定分割方法，足認兩造已無再受系爭
    合約書關於系爭10筆土地出售後應如何分配出售款約定拘束
    之合意，是縱認被上訴人因繼承而應負系爭合約書之履行義
    務，亦均因嗣後兩造簽訂之「遺產分割契約書」而不存在，
    是上訴人再依前開法條規定，請求被上訴人償還其各自分擔
    部分，給付除乙○○以外其餘上訴人八人各50萬元，自屬無
    據，不應准許。
六、綜上，上訴人主張第一審訴訟程序有重大瑕疵，應予廢棄發
    回，並無理由，另上訴人起訴以先位之訴主張解除契約回復
    原狀之法律關係，請求被上訴人應協同將兩造共有坐落南投
    縣埔里鎮○○段471、476、482地號土地（下稱系爭3筆土地
    ）之分割繼承登記予以塗銷，再協同辦理上訴人九人應有部
    分各為19/180、被上訴人應有部分為1/20之分共有之繼承登
    記；及備位之訴起訴依系爭合約及繼承之法律關係，追加之
    訴依民法第281 條規定，請求被上訴人應給付上訴人丁○○
    、辛○○○、丙○○、己○○、戊○○、吉田千惠、庚○○
    、甲○○八人每人各50萬元，及自起訴狀繕本送達翌日起至
    清償日止按年息百分之 5計算利息，均無理由，不應准許。
    原審因而為上訴人敗訴判決，核無不當。上訴論旨指摘原判
    決不當，求予廢棄發回，為無理由，應予駁回。
七、本件事證已臻明確，兩造其餘攻擊防禦方法及舉證，經審核
    後，認對判決結果不生影響，不予一一論列。
據上論結，本件上訴及追加之訴均為無理由，依民事訴訟法第44
9條第1項、第78條、第85條第1項前段，判決如主文。
中    華    民    國    98    年    4     月    22    日
                  民事第六庭    審判長法  官  陳賢慧
                                      法  官  吳惠郁
                                      法  官  盧江陽
以上正本係照原本作成。
如對本判決上訴，須於收受判決送達後二十日內向本院提出上訴
書狀，其未表明上訴理由者，應於提出上訴後二十日內向本院提
出上訴理由書（須按他造人數附具繕本）。
上訴時應提出委任律師為訴訟代理人之委任狀。具有民事訴訟法
第四百六十六條之一第一項但書或第二項之情形為訴訟代理人者
，另應附具律師及格證書及釋明委任人與受任人有該條項所定關
係之釋明文書影本。
                                      書記官  吳麗琴
中    華    民    國    98    年    4    月    23    日


司法院資訊處製作；財團法人民間司法改革基金會備份。
